【裁判字號】    98,交聲,1652
【裁判日期】    981030
【裁判案由】    違反道路交通管理處罰條例聲明異議
【裁判全文】
臺灣桃園地方法院刑事交通事件裁定    98年度交聲字第1652號
原處分機關  交通部公路總局新竹區監理所桃園監理站
異  議  人  甲○○
上列異議人即受處分人因違反道路交通管理處罰條例案件，對於
交通部公路總局新竹區監理所桃園監理站98年7月2日桃監裁罰字
第裁52－Z0 0000000號違反道路交通管理事件裁決書所為處分（
原舉發通知單案號：內政部警政署國道公路警察局公警局交字第
Z00000000號）聲明異議，本院裁定如下：
    主  文
異議駁回。
    理  由
一、聲明異議意旨略以：異議人即受處分人（下稱異議人）甲○
    ○於民國98年3月14日上午9時38分許，駕駛車牌號碼8P-571
    7號自用小客車（下稱系爭小客車），行經國道一號高速公
    路南下55公里之路段，因車輛引擎故障燈突然亮起，為確保
    行車安全故將系爭小客車駛往路肩查看有無異狀，經簡易檢
    查後仍可繼續行駛，遂又駛入車道欲前往維修廠檢修，惟竟
    遭舉發違規，若係員警親眼目睹上開違規情事，何以不當場
    攔停製單告發，為此聲明異議，請求撤銷原處分云云。
二、原處分意旨略以：異議人駕駛系爭小客車，於98年3月14日
    上午9時38分許，行經國道一號高速公路南下55公里之路段
    時，因違規使用路肩，經內政部警政署國道公路警察局第一
    警察隊（下稱國道公路警察局第一警察隊）警員逕行舉發。
    異議人於收受舉發通知單送達後，乃依舉發通知單所載應到
    案日期前向原處分機關提出申訴，經原處分機關函請舉發單
    位調查結果，仍認異議人有上開違規行為，爰依違反道路交
    通管理事件統一裁罰基準及處理細則第41、43、第44條、第
    67 條 ，道路交通管理處罰條例第33條第1 項第9 款規定，
    裁處其罰鍰新台幣（下同）4,000 元，並依道路交通管理處
    罰條例第63條第1 項第1 款（原處分漏記第1 款）規定記違
    規點數1 點等情。
三、按汽車行駛高速公路及快速公路，不得在路肩上行駛；又汽
    車在行駛途中，因機件故障或其他緊急情況無法繼續行駛時
    ，應滑離車道，在路肩上停車待援，高速公路及快速公路交
    通管制規則第9條第1項第2款、第15條第1項前段分別訂有明
    文。次按汽車行駛於高速公路、快速公路或設站管制之道路
    ，不遵使用限制、禁止、行車管制及管理事項之管制規則而
    有未依規定使用路肩行為者，處汽車駕駛人新臺幣3,000元
    以上6,000元以下罰鍰；又汽車駕駛人違反道路交通管理處
    罰條例第33條第1項規定者，除依該條款處罰鍰外，並記違
    規點數1點，道路交通管理處罰條例第33條第1項第9款、第
    63條第1項第1款分別亦有明定。
四、經查：
  (一)異議人甲○○駕駛系爭小客車，於98年3月14日上午9時38分
    許，行經國道一號高速公路南下55公里之路段時，因違規使
    用路肩，經國道公路警察局第一警察隊警員逕行舉發，嗣經
    交通部公路總局新竹區監理所桃園監理站（下稱桃園監理站
    ）裁處罰鍰4, 000元，並記違規點數1 點等情，有桃監裁罰
    字第裁52－Z000 00000號違反道路交通管理事件裁決書、公
    路警察局第一警察隊98年4 月14日公警局交字第Z00000000
    號舉發違反道路交通管理事件通知單影本1 件附卷可稽。
  (二)異議人駕駛系爭小客車有於上開時、地違規行駛路肩乙節，
    業據證人即舉發本件違規事件之警員乙○○到庭具結證稱：
    本件係採用DV架設方式錄影、錄音後逕行舉發，當時南下車
    道共有4個車道，輔助車道最後連結中壢服務區○○○○道
    直行方向的路面有槽化線，通過槽化線區○○○路肩，在南
    下54.9公里處有一禁行路肩之告示牌，其等架設DV的位置在
    告示牌附近約55公里處，該段路肩甚短，約54.8公里至55.4
    公里處，因其等採用DV擷取方式，故其等會觀看錄影畫面上
    車輛之動態。當時異議人車輛前方有一賓士車，該賓士車切
    入外側車道，採證錄影之鏡頭係對準車輛行進方向的車頭，
    依據擷取畫面判斷，異議人行進方向為直行，即是跨越槽化
    線區○○○路肩，異議人所駕車輛並未進入中壢服務區，是
    直行車。且觀看錄影畫面，該車並無任何故障警示標誌且無
    閃雙黃燈（即故障燈），約40秒後，即有一部8691-FS 自小
    客車違規行駛路肩，若異議人車輛故障而臨時停車在當場，
    後面不會有車子經過。從擷取畫面觀之，異議人亦無擺設故
    障的警示標誌，若車輛有故障情形，可先閃雙黃燈，停駛後
    可以在車輛後方50到100 公尺擺設三角形警示標誌。依據道
    路交通管理處罰條例規定當場不能或不宜舉發，可以逕行舉
    發。攔查是否會影響用路人的安全，在高速公路高速行駛，
    以此種方式採證是允許的，攔停時其等亦會考量用路人安全
    ，而非每件均可以當場舉發之方式舉發。又若違規車輛旁已
    塞車，再攔下該違規車輛，致人車失控，其等亦會有責任等
    語明確（參本院98年9 月29日訊問筆錄第2 頁至第4 頁）；
    此外，並有證人當庭所提出之異議人於上開時地違規行駛路
    肩之採證錄影光碟1 件、該錄影光碟擷取畫面翻拍之照片8
    張、現場警告標示照片2 張，及證人繪製之現場相關位置圖
    1 件在卷可憑；又異議人對於證人提出之上開採證錄影光碟
    翻拍照片中所示之系爭小客車為其所駕駛，且係執行方向等
    情不爭執在卷（參本院上開訊問筆錄第3 頁）；復觀諸上開
    採證錄影光碟翻拍照片所示，異議人所駕駛之系爭小客車並
    無開啟任何燈光，與一般行進中之車輛並無異樣，則當時應
    係連續前進直行之狀態，苟異議人所辯欲檢查車輛一情為真
    ，則其欲滑離車道時，理當顯示警示燈光以警告其後之車輛
    勿緊隨於後，惟觀之上開照片所示並無此種遇有緊急異常狀
    況而閃示燈光警告車道中其他行進中車輛之舉，是以異議人
    所駕駛之系爭小客車有於前揭時地行駛路肩之事實，堪以認
    定。又即便異議人所駕駛之系爭小客車於前揭時地確有故障
    屬實，惟依首揭高速公路及快速公路交通管制規則第9 條第
    1 項第2 款、第15條第1 項前段規定，自須停車待援，而非
    駕駛危險車輛行駛路肩，且前開規定，亦未要求異議人或駕
    駛人自行檢查車輛，況以駕駛危險車輛於高速公路路肩行駛
    ，其危險性顯大於在路肩停車待援，是異議人前開所辯，並
    無可採。另異議人辯稱：本件既由舉發員警目睹其違規情事
    ，應當場攔停舉發云云。而按汽車駕駛人之行為經以科學儀
    器取得證據資料證明其行為違規者，當場不能或不宜攔截製
    單舉發者，得逕行舉發。道路交通管理處罰條例第7 條之2
    定有明文。查本件係由國道公路警察局第一警察隊於現場架
    設固定式之DV錄影、錄音採證後逕行舉發，業經證人證述如
    前，一如前述；且觀之上開照片所示現場車流量已呈擁塞狀
    況，苟於上開時、地將異議人違規之車輛當場攔停，顯易有
    人、車失控引發危險之虞，是以其等以此種舉發方式並無違
    誤之處。而異議人此節所辯，非獨漠視高速公路及快速公路
    交通管制規則之相關規定，且係為合理化自身違規之行為而
    曲解高速公路路肩使用僅限用路人發生緊急情況停車待援或
    便利施救車輛快速通行之相關規定，不足憑採。系爭小客車
    有於高速公路違規使用路肩之事實，事證明確，堪以認定。
五、綜上所述，原處分機關依首揭道路交通管理處罰條例第33條
    第1項第9款、第63條第1項第1款規定，裁處異議人罰鍰4,00
    0元，並記違規點數1點，核無違誤，本件異議為無理由，應
    予駁回。
據上論斷，應依道路交通案件處理辦法第19條，裁定如主文。
中    華    民    國    98    年    10   月    30    日
                    交通法庭   法  官  呂美玲
以上正本證明與原本無異。
如不服本裁定，應於送達後5 日內，向本院提出抗告狀。
                               書記官  李玉華
中    華    民    國    98    年    11    月    5     日


司法院資訊處製作；財團法人民間司法改革基金會備份。
